臺灣臺北地方法院民事判決　　　　　　　99年度訴字第5459號
原　　　告　楊淑芬
　　　　　　劉福江
　　　　　　陳廖桂子
　　　　　　李世傑原名李台生.
共　　　同
訴訟代理人　陳欽賢律師
被　　　告　台北市神明會公業保儀公
法定代理人　林松助
上列當事人間請求不動產所有權移轉登記事件，本院於中華民國
100年5月25日言詞辯論終結，判決如下：
    主  文
被告應將坐落臺北市○○區○○段一小段六九０地號土地上，門
牌號碼臺北市○○區○○街三００巷十二號二樓房屋，向臺北市
政府工務局申領使用執照，暨辦理建物所有權第一次登記後，再
將所有權移轉登記予原告楊淑芬。
被告應將坐落臺北市○○區○○段一小段六九０地號土地上，門
牌號碼臺北市○○區○○街三００巷十四號一樓房屋，向臺北市
政府工務局申領使用執照，暨辦理建物所有權第一次登記後，移
轉登記予原告劉福江。
被告應將坐落臺北市○○區○○段一小段六九０地號土地上，門
牌號碼臺北市○○區○○街三００巷二十號一樓房屋，向臺北市
政府工務局申領使用執照，暨辦理建物所有權第一次登記後，移
轉登記予原告陳廖桂子。
被告應將坐落臺北市○○區○○段一小段六九０地號土地上，門
牌號碼臺北市○○區○○街三００巷二十四號三樓房屋向臺北市
政府工務局申領使用執照，暨辦理建物所有權第一次登記後，再
將所有權移轉登記予原告李世傑。
訴訟費用由被告負擔。
    事實及理由
一、原告主張：
  (一)坐落臺北市○○區○○段1小段690地號土地上，門牌號碼臺
    北市○○區○○街300巷12號2樓、同巷14號1樓、同巷20號1
    樓及同巷24號3 樓之房屋（下稱系爭12號房屋、系爭14號房
    屋、系爭20號房屋、系爭24號房屋）屬振威企業有限公司（
    下稱振威公司）申請起造正義新村共148 戶（下稱系爭建案
    ）中之4戶，並分別由訴外人黃玉竹與徐平在62年5 月8日向
    振威公司購買系爭12號房屋、訴外人喻友信於61年4 月28日
    向振威公司購買系爭14號房屋、訴外人高德在61年5月1日向
    振威公司購買系爭20號房屋、訴外人郭良於62年11月4 日向
    振威公司購買系爭24號房屋。
  (二)嗣因振威公司於起造過程中資金周轉失靈，遂於64年4 月24
    日與地主即被告台北市神明會公業保儀公（下稱保儀公）斯
    時之管理人即訴外人林文東協議，將系爭建案一切起造權利
    義務及振威公司與各訂戶間本於買賣契約所生之一切權利義
    務及法律上地位，由林文東以地主代表之名義承擔，並申請
    變更起造人為地主代表林文東，為此林文東更於65年1 月22
    日假臺北市城中區民眾服務社召開協議會，與會之系爭建案
    訂戶代表均一致同意由林文東接手，65年1 月25日林文東遂
    以書面通知各訂戶，聲明振威公司與各訂戶間之買賣合約對
    其繼續有效，並向臺北市政府聲明變更起造人為林文東繼續
    施工，系爭建案即於67年初全部竣工完畢。
  (三)詎林文東於67年9月2日死亡後，因被告曾數度改選管理人，
    且因地主與第三人之私權紛爭關係，系爭建案購買人雖自行
    於系爭建案竣工後遷入住居，惟延宕迄今猶未領得使用執照
    及辦理第一次所有權保存登記，亦未將各房屋之所有權移轉
    登記予購買人。是以，既黃玉竹於94年1月14日將系爭12 號
    房屋全部權利讓與予原告楊淑芬，喻友信於74年3月20日將
    系爭14號房屋全部權利讓與予原告劉福江，高德於76年5 月
    11日將系爭20號房屋全部權利讓與予原告陳廖桂子，郭良於
    72年8月13日將系爭24號房屋全部權利讓與予原告李世傑，
    並均經原告將上開讓與情事通知被告，原告即得本於民法第
    348條第1項之規定，請求被告將系爭12號、14號、20號及24
    號房屋向臺北市政府工務局申領使用執照，暨辦理建物所有
    權第一次登記，再將所有權各移轉登記予原告所有。
 (四)聲明：
  1.被告應將系爭12號房屋，向臺北市政府工務局申領使用執照
    ，暨辦理建物所有權第一次登記後，再將所有權移轉登記予
    原告楊淑芬。
  2.被告應將系爭14號房屋，向臺北市政府工務局申領使用執照
    ，暨辦理建物所有權第一次登記後，移轉登記予原告劉福江
    。
  3.被告應將系爭20號房屋，向臺北市政府工務局申領使用執照
    ，暨辦理建物所有權第一次登記後，移轉登記予原告陳廖桂
    子。
  4.被告應將系爭24號房屋向臺北市政府工務局申領使用執照，
    暨辦理建物所有權第一次登記後，再將所有權移轉登記予原
    告李世傑。
二、被告則以：對原告所陳事實與所附證物均不爭執，系爭12號
    、14號、20號及24號房屋交易時間已久，實際上亦早已交由
    原告占有使用，惟長久以來積欠各項稅捐而有稅款負擔之問
    題，請求依法判決等語資為抗辯。並聲明：原告之訴駁回。
三、兩造不爭執事項：
  (一)坐落臺北市○○區○○段1小段690地號土地之系爭12號、14
    號、20號及24號房屋屬振威公司申請起造系爭建案中之4 戶
    ，並分別由黃玉竹與徐平在62年5月8日向振威公司購買系爭
    12號房屋、喻友信於61年4 月28日向振威公司購買系爭14號
    房屋、高德在61年5月1日向振威公司購買系爭20號房屋、郭
    良於62年11月4 日向振威公司購買系爭24號房屋（見本院卷
    一第11頁、第19頁至第24頁反面、第28頁至第33頁、第37頁
    至第42頁、第47頁至第52頁反面）。
  (二)振威公司於64年4 月24日與地主即被告斯時之管理人林文東
    協議，將系爭建案一切起造權利義務及振威公司與各訂戶間
    本於買賣契約所生之一切權利義務及法律上地位，由林文東
    以地主代表之名義承擔，並申請變更起造人為地主代表林文
    東（見本院卷一第12頁）。
  (三)林文東於65年1 月22日假臺北市城中區民眾服務社召開協議
    會，與會之系爭建案訂戶代表均一致同意由林文東接手，65
    年1 月25日林文東另以書面通知黃玉竹、喻友信及高德，聲
    明振威公司與各訂戶間之買賣合約對其繼續有效，系爭建案
    於67年初全部竣工完畢（見本院卷一第13頁至第15頁）。
  (四)黃玉竹於94年1 月14日將系爭12號房屋全部權利讓與予原告
    楊淑芬、喻友信於74年3 月20日將系爭14號房屋全部權利讓
    與予原告劉福江，高德於76年5 月11日將系爭20號房屋全部
    權利讓與予原告陳廖桂子，郭良於72年8 月13日將系爭24號
    房屋全部權利讓與予原告李世傑，並均經原告將上開讓與情
    事通知被告（見本院卷一第25頁至第27頁、第34頁至第36頁
    、第43頁至第46頁、第53頁至第55頁）。
  (五)被告於74年間選任林松助擔任管理人迄今（見本院卷一第63
    頁至第75頁臺北市政府民政局99年12月22日北市民宗字第09
    904324500號函與所附資料）。
四、本件爭點：
    原告依民法第348條第1項之規定，請求被告向臺北市政府工
    務局申領渠等所有系爭12號、14號、20號及24號房屋之使用
    執照，暨辦理建物所有權第一次登記後，再將所有權分別移
    轉登記予原告，有無理由？
五、查原告主張坐落臺北市○○區○○段1小段690地號土地之系
    爭12號、14號、20號及24號房屋屬振威公司申請起造系爭建
    案中之4 戶，並分別由黃玉竹與徐平在62年5月8日向振威公
    司購買系爭12號房屋、喻友信於61年4 月28日向振威公司購
    買系爭14號房屋、高德在61年5月1日向振威公司購買系爭20
    號房屋、郭良於62年11月4 日向振威公司購買系爭24號房屋
    ，嗣振威公司於64年4 月24日與地主即被告斯時之管理人林
    文東協議，將系爭建案一切起造權利義務及振威公司與各訂
    戶間本於買賣契約所生之一切權利義務及法律上地位，由林
    文東以地主代表之名義承擔，並申請變更起造人為地主代表
    林文東，林文東遂於65年1 月22日假臺北市城中區民眾服務
    社召開協議會，與會之系爭建案訂戶代表均一致同意由林文
    東接手，65年1 月25日林文東另以書面通知黃玉竹、喻友信
    及高德，聲明振威公司與各訂戶間之買賣合約對其繼續有效
    ，系爭建案於67年初全部竣工完畢後，黃玉竹便於94年1 月
    14日將系爭12號房屋全部權利讓與予原告楊淑芬、喻友信於
    74年3 月20日將系爭14號房屋全部權利讓與予原告劉福江，
    高德於76年5 月11日將系爭20號房屋全部權利讓與予原告陳
    廖桂子，郭良於72年8 月13日將系爭24號房屋全部權利讓與
    予原告李世傑，且均經原告將上開讓與情事通知被告等情，
    為被告所自認，並有系爭建案建築執照存根、64年4 月24日
    變更起造人同意書、通知書、委託工程合約書、不動產買賣
    契約書、讓渡書、99年房屋稅繳款書在卷可稽（見本院卷一
    第99頁、第11頁至第15頁、第19頁至第55頁），另經本院依
    職權調閱系爭建案臺北市建築管理處061（松山）（五）001
    0號建照（73使字第588號使用執照）卷宗、被告全員名冊及
    60年至70年間報備之管理人、規約等資料（見本院卷一第11
    2頁、第146頁至第197頁、卷二第1頁至第54頁）核閱無誤，
    堪信為真實。
六、綜上所述，原告楊淑芬、劉福江、陳廖桂子與李世傑既分別
    為受讓取得系爭12號、14號、20號及24號房屋全部權利之人
    ，從而，渠等本於民法第348條第1項之規定，請求被告應各
    將系爭12號、14號、20號及24號房屋，向臺北市政府工務局
    申領使用執照，暨辦理建物所有權第一次登記後，再將所有
    權分別移轉登記予原告楊淑芬、劉福江、陳廖桂子與李世傑
    ，洵屬有據，應予准許。
七、本件事證已臻明確，兩造其餘攻擊防禦方法與判決之結果不
    生影響，爰不另贅論，併此敘明。
八、據上論結，本件原告之訴為有理由，依民事訴訟法第78條，
    判決如主文。
中    華    民    國    100    年    6    月    15    日
                  民事第二庭  審判長法  官  張松鈞
                                    法  官  高偉文
                                    法  官  羅郁婷
以上正本係照原本作成。
如對本判決上訴，須於判決送達後20日內向本院提出上訴狀。如
委任律師提起上訴者，應一併繳納上訴審裁判費。
中    華    民    國   100    年    6     月    15    日
                                    書記官  楊婷雅